【裁判字號】    95,抗,540
【裁判日期】    950831
【裁判案由】    本票裁定
【裁判全文】
臺灣臺北地方法院民事裁定               95年度抗字第540號
抗  告  人  乙○○
相  對  人  尚志資產開發股份有限公司
法定代理人  甲○○
上列當事人間本票裁定事件，抗告人對於民國95年6月2日本院所
為之95年度票字第69780號民事裁定提起抗告，本院裁定如下：
    主  文
抗告駁回。
抗告程序費用由抗告人負擔。
    理  由
一、按執票人向本票發票人行使追索權時，得聲請法院裁定後強
    制執行，票據法第123條定有明文。又按本票執票人，依票
    據法第123條規定，聲請法院裁定許可對發票人強制執行，
    係屬非訟事件，此項聲請之裁定，及抗告法院之裁定，僅依
    非訟事件程序，就本票形式之要件是否具備予以審查為已足
    ，若實體上問題，應依訴訟程序另謀解決，非非訟事件程序
    所得審究（最高法院57年台抗字第76號、56年台抗字第714
    號判例意旨可資參照）。
二、本件相對人主張：其執有抗告人於民國（下同）95年4月19
    日所簽發，票面金額分別為新台幣（下同）1,856,141元及
    5,303,259元，到期日分別為95年4月24日與同年月26日之本
    票2紙，本票上並均載明免除作成拒絕證書，詎經相對人屆
    期提示未獲付款，為此依票據法第123條規定聲請原法院裁
    定准予強制執行等情，業據提出與所述相符之本票2紙為證
    ，原裁定予以准許，即無不合。
三、本件抗告意旨略以：按本票發票人經為免除作成拒絕證書之
    記載時，執票人雖得不請求作成拒絕證書而行使追索權，然
    執票人仍應於所定期限內為付款之提示，否則喪失對於前手
    之追索權。票據法第124條準用同法第104條規定可資參照。
    本件相對人並未於票載到期日向抗告人為提示或催討，其聲
    請法院為本票裁定之卷內文書亦未提及催討之證據，則相對
    人既未對抗告人為付款之提示，業已喪失對抗告人之追索權
    ，其再就系爭本票為任何票據上主張均屬無據，原審不察而
    以95年度票字第69780號民事裁定准許相對人強制執行之聲
    請，實非適法云云。
四、惟按匯票上雖有免除作成拒絕證書之記載，執票人仍應於所
    定期限內為承兌或付款之提示，但對於執票人主張未為提示
    者，應負舉證之責。票據法第95條定有明文。查本件本票既
    載明免除作成拒絕證書，依票據法第124條準用同法第95條
    但書規定，相對人聲請裁定准予強制執行時，自毋庸提出已
    為付款提示之證據，抗告人抗辯相對人未為付款之提示云云
    ，應由其負舉證之責，然其未能舉證以實其說，僅泛稱相對
    人未為提示云云，自不足採。況本件無論抗告人所稱屬實與
    否，僅為實體法上之爭執，依首開說明，應由抗告人另循訴
    訟程序解決，並非本件非訟程序得以審究。從而，抗告意旨
    指摘原裁定不當，求予廢棄，為無理由，應予駁回。
五、據上論結，本件抗告為無理由，依非訟事件法第21條第2項
    、第46條，民事訴訟法第495條之1第1項、第449條第1項、
    第78條，裁定如主文。
中    華    民    國    95    年    8     月    31    日
                  臺灣臺北地方法院民事第三庭
                      審判長法  官  黃莉雲
                            法  官  林振芳
                            法  官  管靜怡
以上正本係照原本作成。
本裁定除以適用法規顯有錯誤為理由，並經本院許可外，不得再
抗告。抗告應於裁定送達後10日內向本院提出抗告狀，並繳納再
抗告費新臺幣1,000元。
中    華    民    國    95    年    8     月    31    日
                            書記官  趙郁涵


司法院資訊處製作；財團法人民間司法改革基金會備份。
